臺灣高等法院花蓮分院民事判決　　　　　 96年度再易字第8號
再審原告　　葉美玉即美侖汽車駕駛人訓練班
訴訟代理人　鍾年展律師
再審被告　　甲○○
　　　　　　乙○○
上列當事人間請求損害賠償事件，再審原告對於中華民國96年7
月13日本院96年度上易字第11號確定判決，提起再審，本院判決
如下：
    主  文
再審之訴駁回。
再審訴訟費用由再審原告負擔。
    理  由
一、本件再審原告起訴主張：本院於民國（下同）96年7月13日
    所為96年度上易字第11號確定判決有下列再審事由：
（一）民事訴訟法第496條第1項第1款適用法規顯有錯誤之情形
      ：
   １、原審判決以「系爭保險費收據記載『邱泓瑋，保險期間
       94 年7月29日至94年9月7日，保險費貳佰元』」為認定
       再審原告已收受保險費之明，而有為其辦理投保之義務
       。惟二造原同意之保險期間應自94年7月29日至94年9月7
       日止，超過此期間，再審原告並無依委任關係替其續保
       之義務，再審被告之子既係在上開應替其加保之期間外
       死亡，再審原告就原來委任契約應作為而怠於作為之義
       務，與邱泓瑋死亡所受損害之間，並無相當因果關係。
   ２、原審判決認定再審被告繳交之費用17,000元係優待後之
       費用（包括邱欣儀、邱泓瑋二人之學雜費8,000元、報名
       費500元及保險費200元），據此可知再審原告並未實際
       收取邱欣儀、邱泓瑋2人保險費合計400元，而係優待贈
       與之部分，即應屬贈與契約，而贈約契約之內容限於在
       94年7 月29日至94年9月7日止替其投保，縱再審原告未
       履行約定之贈與契約，再審被告亦僅能依原贈與契約行
       使其法律上權益，兩造就更改班別後之訓練期間，再審
       原告並無同意重為贈與之意思表示，復未實際對其收受
       保費，再審原告應無替邱泓瑋投保之義務。
   ３、況系爭保險非屬強制保險，係自費保險，如學員未繳費
       或再審原告未為贈與優待之表示，則再審原告無替其投
       保之義務。因系爭保險優待乃再審原告無償所提供，邱
       泓瑋事後變動駕訓班別，考量再審原告合理經營利潤，
       再審原告應無再支付保險費為邱泓瑋加保之義務。原判
       決認定再審原告受有報酬，且變更駕駛訓練期間既得再
       審原告同意，即有替其續保之義務，其認定顯與民法535
       條後段、第544 條規定有違。
（二）有足以影響於判決之重要證物漏未審酌：
  １、原判決認定再審原告收取保險費之證據，係以再審被告提
      出之學雜費收費明細表、代辦費收費明細表、保險費收據
      等為憑。再審原告一再主張未收取200元保險費，上開收
      據僅係催促提醒之作用。
  ２、依再審原告內部行政人員業務上製作之063A期駕駛訓練紀
      錄卡，姓名邱泓瑋，開訓日期94年9月18日，結訓日期94
      年10月22日，應繳費用欄記載7月25日、8500元，由上開
      重要證據顯示，邱泓瑋於變更訓練期間並未繳交200元保
      險費，原確定判決就上開足以影響判決之重要證物，漏未
      斟酌，構成民事訴訟法第497條得提起再審之訴之再審事
      由等語。
（三）是依民事訴訟法第496條第1項第1款及497條之規定提起本
      件再審之訴。並聲明求為判決：原確定判決廢棄。上開廢
      棄部分，再審被告第二審上訴駁回。訴訟費用由再審被告
      負擔。
二、經查：
（一）關於再審原告主張原確定判決有民事訴訟法第496條第1項
      第1款之再審事由部分：
  １、按確定終局判決適用法規顯有錯誤者，得提起再審之訴，
      民事訴訟法第496條第1項第1款固有明文。惟所謂「適用
      法規顯有錯誤」，係指確定判決所適用之法規顯然不合法
      律之規定或與司法院尚有效之大法官會議之解釋或最高法
      院尚有效之判例顯然違反者而言（最高法院60年台再字第
      170號判例、57年台上字第1091判例意旨參照）。且適用
      法規顯有錯誤，不包括漏未斟酌證據及認定事實錯誤之情
      形在內（最高法院63年台上字第880判例參照），亦不包
      括取捨證據失當、判決不備理由及在學說上諸說併存致發
      生法律上見解歧異等情形在內。亦即須確定判決依其所認
      定事實，而有違背法規或現存判例解釋之情形，始克相當
      （最高法院71年度台再字第210號判例、90年台再字第27
      號判決意旨參照）。
  ２、本件再審意旨主張關於再審原告有無為再審被告之子投保
      之義務，及再審被告與再審被告就訂立保險部分是否成立
      贈與契約或委任契約？委任契約之範圍？再審原告未為其
      子投保，與其子死亡所受損害間有無因果關係？等等事實
      之認定，經核均應屬事實審法院取捨證據、認定事實之職
      權行使範圍，揆諸上開說明，並無適用法規顯有錯誤之情
      事，再審原告執此提起再審之訴，即非可採。
（二）關於再審原告主張原確定判決有民事訴訟法第497條規定
      之再審事由部分：
  １、按民事訴訟法第497條所謂足以影響於判決之重要證物漏
      未斟酌，係指足以影響判決基礎之重要證物，雖在前訴訟
      程序中業已提出，然未經確定判決加以斟酌，或忽視當事
      人聲明之證據而不予調查，或就依聲請或依職權調查之證
      據未為判斷，而該證物足以動搖原確定判決基礎者而言。
      本件再審原告主張確定判決漏未斟酌再審原告內部行政人
      員業務上製作之063A期駕駛訓練紀錄卡云云。
  ２、惟查上開證物於前訴訟程序事實審言詞辯論終結前並未曾
      提出，業經本院調閱上開案卷查悉甚詳，再審原告既於前
      訴訟程序未提出系爭證物，亦未聲請法院調查證據，則原
      確定判決並無所稱就再審原告已提出之證物未加斟酌，或
      忽視其聲明之證據而不予調查等情形，與民事訴訟法第49
      7條之規定不合。
四、綜上所述，再審原告提起本件再審之訴，顯無再審理由，爰
    不經言詞辯論，以判決駁回之。
五、據上論結，本件再審之訴顯無理由，依民事訴訟法第502條
    第2項、第78條，判決如主文。
中　　華　　民　　國　　96　　年　　9 　　月　　11　　日
                        審判長法  官  何方興
                              法　官  林德盛
                              法　官  王紋瑩
以上正本係照原本作成。
本件不得上訴。
                              書記官  吳家瑩
中　　華　　民　　國　　96　　年　　9 　　月　　11　　日
